【裁判字號】    89,訴,481
【裁判日期】    890413
【裁判案由】    侵權行為損害賠償
【裁判全文】
臺灣板橋地方法院民事判決  八十九年度訴字第四八一號
    原      告  甲○○
    被      告  乙○○
右當事人間請求侵權行為損害賠償事件，原告於刑事程序提起附帶民事訴訟，經刑事
庭移送前來，本院判決如左：
    主    文
被告應給付原告新台幣貳拾萬貳仟貳佰肆拾元，及自民國八十八年十二月十八日起至
清償日止，按週年利率百分之五計算之利息。
原告其餘之訴駁回。
訴訟費用由被告負擔。
本判決第一項於原告以新台幣陸萬柒仟元供擔保後，得為假執行。
原告其餘假執行之聲請駁回。
    事      實
甲、原告方面：
壹、聲明：被告應給付原告新台幣  (下同)一百萬二千五百九十元，及自起訴狀繕本
    送達翌日起至清償日止，按年息百分之五計付之利息。原告願供擔保請准宣告假
    執行。
貳、陳述：
    一、按被告於民國八十八年五月十三日十九時許，在台北縣三重市○○路○段八
        四巷十七號五樓頂，因加蓋頂樓違建之事與原告發生爭執，竟基於傷害之之
        故意，出手毆打原告，致原告受有左眼眶周圍瘀血傷，左頸瘀血腫、前胸多
        處擦破血傷、左眼後及附近頭皮瘀血傷及左眼視網膜裂孔併視網膜剝離等傷
        害，致原告有失明之虞，且被告此傷害犯行，亦經檢察官提起公訴。
    二、查被告不法毆打原告成傷，依民法第一百八十四條第一項前段、第一百九十
        三條第一項及第一百九十五條第一項前段之規定，應就原告所受之損害負賠
        償責任。茲將原告所受損害及其損害金額臚列如下：
        (一)醫藥費用：共計二千五百九十元。
        (二)精神上損害賠償：原告現職為銀行行員，無不良嗜好，深居簡出，遭被
            告無端毆打，致身體部位及眼睛重創，恐有失明之慮，於一、二年內尚
            需雷射手術治療，治療後尚需時常複診，亦不得從事較劇烈之活動，身
            心受創之重及左眼每慮及失明之情，恐慌及焦慮填滿內心，終日每思及
            此徹夜難眠，不能平復內心之痛楚，原告所受精神上之煎熬無以復加，
            爰依法請求一百萬元之精神賠償。
參、證據：提出醫療診斷書三份、台灣板橋地方法院檢察署檢察官八十八年度偵字第
    一三九七二號起訴書、醫療費用收據八紙為證。
乙、被告方面：
壹：聲請：求為判決駁回原告之訴。
貳、陳述：被告係與原告因爭吵而發生拉扯，被告亦有受傷，實不知原告會受傷如此
    重，況被告只是作工維生，尚需扶養妻子及幼子，無力負擔原告請求之金額。
    理      由
一、本件原告起訴主張被告於八十八年五月十三日十九時許，在台北縣三重市○○路
    ○段八十四巷十七號五樓，因加蓋頂樓違建之事與原告發生爭執，竟基於傷害之
    之故意，出手毆打原告，致其受有左眼眶周圍瘀血傷，左頸瘀血腫、前胸多處擦
    破血傷、左眼後及附近頭皮瘀血傷及左眼視網膜裂孔併視網膜剝離之傷害等情，
    業據提出診斷證明書為證，並為被告所不爭執，且被告因上開傷害犯行，經本院
    判處有期徒刑四月  (被告不服，提起上訴中)，亦經查閱本院八十八年度易字第
    三二五二號刑事案卷證屬實，自堪認原告上開主張為真實。
二、按因故意或過失，不法侵害他人之權利者，負損害賠償責任；又不法侵害他人之
    身體或健康者，對被害人因此增加生活上之需要時，應負損害賠償責任，被害人
    就其非財產上之損害，亦得請求賠償相當之金額，民法第一百八十四條第一項前
    段、第一百九十三條第一項及第一百九十五條第一項前段，分別定有明文。原告
    爰依上開規定，請求被告賠償上開損害，洵屬依法有據。爰審酌其各款請求如下
    ：
    (一)醫藥費部分：原告雖主張其因系爭傷害支出醫藥費二千五百九十元，然據其
        提出之醫療費用收據所載，原告支出之醫藥費用僅二千二百四十元，故原告
        就此數額之請求，為有理由，逾此數額之請求，自屬無據，無從准許。
    (二)非財產上損害賠償部分：本院審酌被告有興蓋不法行為在先，經原告抗議，
        不知反省己過，竟出手毆打原告成傷，造成原告身體多處瘀血腫及左眼視網
        膜裂孔併視網膜剝離之傷害，致其左眼視力減衰，尚須經多次雷射治療，受
        傷非輕，且眼睛乃靈魂之窗，原告又任職銀行行員，從事文書職務，依賴視
        力之程度甚深，其受此傷害，非僅身體上須受疼痛及治療之苦，且造成日常
        生活及工作上之諸多不便，對其精神上而言，更須承受擔憂眼睛能否恢復原
        有視力之焦慮，身心所受之創痛非輕，及被告作工維生，收入不豐，尚須扶
        養妻小等一切情狀，認原告請求非財產上之損害賠償以二十萬元為適當，逾
        此部分之請求，為無理由。
    綜上所述，原告之請求在二十萬二千二百四十元範圍內，為有理由，爰就此數額
    部分，及自起訴狀繕本送達翌日即八十八年十二月十八日起至清償日止，按年息
    百分之五計算之利息，准其所請，逾此數額部分，則無理由，應予駁回。
三、原告陳明願供擔保，聲請宣告假執行，經核其勝訴部份，合於法律規定，爰酌定
    相當之擔保金額宣告之；其餘假執行之聲請，因該部份訴之駁回而失所依據，應
    予駁回。
四、結論：本件原告之訴為一部有理由，一部無理由，依民事訴訟法第七十九條但書
    、第三百九十條第二項，判決如主文。
中      華      民      國    八十九    年      四      月     十三     日
                                臺灣板橋地方法院民事第二庭
~B法  官  蕭惠芳
右正本證明與原本無異。
如不服本判決，應於判決送達後廿日內，向本院提出上訴狀。
中      華      民      國    八十九    年      四      月     十四     日
~B書記官  游惠美


司法院資訊處製作；財團法人民間司法改革基金會備份。
